【裁判字號】    90,交上易,225
【裁判日期】    900816
【裁判案由】    過失傷害
【裁判全文】
臺灣高等法院刑事判決                  九十年度交上易字第二二五號
    上  訴  人  臺灣板橋地方法院檢察署檢察官
    被      告  乙○○
    選任辯護人  湯明亮
右上訴人，因被告過失傷害案件，不服台灣板橋地方法院，八十九年度交易字第二二
三號，中華民國九十年五月十六日第一審判決（起訴案號：台灣板橋地方法院檢察署
八十九年度偵字第三七七四號），提起上訴，本院判決如左：
    主  文
上訴駁回。
    事  實
一、乙○○於民國（下同）八十八年十一月二十七日十八時四十分（起訴書誤載為五
    十分）許，騎乘車牌ＵＴＺ─一七０號重型機車，沿台北縣新莊市○○路，由樹
    林往新莊迴龍方向行駛，途經新樹路六九九巷七十九之十八號前，應注意車輛在
    同一車道行駛時，除擬超越前車外，後車與前車之間，應保持隨時可以煞停之距
    離。又行駛時，駕駛人應注意車前狀況，並隨時採取必要之安全措施，而依當時
    情形，又無不能注意之情事，竟疏未注意保持隨時煞停距離及車前狀況、採取必
    要安全措施，致撞及同向行駛於前方，由林銅漢所騎乘車牌ＦＴＧ─六六七號輕
    型機車載有其妻丙○○、子甲○○，因路面坑洞致機車失去平衡，已跌倒在地之
    丙○○，致丙○○受有右側大腿撕裂傷、左肩部挫傷之傷害。
二、案經丙○○訴由台北縣警察局新莊分局移請台灣板橋地方法院檢察署檢察官偵查
    起訴。
    理 由
一、訊據被告乙○○矢口否認有右揭過失傷害犯行，辯稱：伊看到前行由林銅漢所騎
    乘搭載丙○○等人之機車倒地，一時閃避不及，但僅撞及該機車之後輪，並未撞
    到已倒地之丙○○云云，惟查，右揭犯罪事實，業據告訴人丙○○於警訊及偵查
    時指訴綦詳，並有道路交通事故調查報告表乙紙、現場照片九幀及告訴人丙○○
    受有右揭傷害之診斷證明書一紙在卷可稽，而參諸被告於警訊及偵查時供承有於
    右開時地因煞車不及而撞及被害人所乘機車之底盤，但不知有無撞到人等語，顯
    見被告騎乘機車在林銅漢騎乘之機車之後時，並未保持隨時可以煞停之距離，致
    發現林銅漢騎乘之機車倒地時，無法及時閃煞，而續往前衝撞，茲被告亦未能確
    定其機車並無撞及當時已倒地之告訴人丙○○，且依卷附之道路交通事故調查報
    告表上所載，肇事後，告訴人丙○○倒於二部機車中間之快車道上，而查告訴人
    丙○○當時搭乘林銅漢所騎乘之機車，該機車因行經路面坑洞致機車失去平衡而
    倒地，並非因快速行駛失控滑倒，則告訴人丙○○於隨機車倒地時，亦應係倒於
    機車旁或附近，當不致倒於二部機車中間之快車道上，此據告訴人丙○○供稱伊
    倒地先倒在林銅漢機車旁邊，是在機車道裡面，被撞後才飛到二部機車中間云云
    ，再徵之被告於偵查時自承當時之時速為五十公里云云，在此高速行駛下，被告
    必成一直線行駛，自不可能於短暫之距離內轉換方向，告訴人丙○○倒地處既在
    林銅漢機車旁且在機車道上，是被告騎乘之機車及該倒地之機車前，必會先撞及
    倒在地上之告訴人丙○○，要堪認定。且本件經送法務部調查局測謊，經該局以
    控制問題法及混合問題法施測結果，被告對於其僅撞及林銅漢機車及其未撞及丙○○，呈情緒波動反應，研判有說謊。而告訴人丙○○就案發時其有遭被告機車
    撞及，經測試無情緒波動反應，研判未說謊。有該局九十年三月八日（九０）陸
    （三）字第九０００六九七五號及四月十六日（九０）陸（三）字第九００二０
    九二三號鑑定通知書各一份可佐，益證被告確有於上揭時地撞及丙○○，使其受
    有如事實欄所示之傷害，被告辯稱未撞及告訴人丙○○使其受傷云云，不足採信
    。至證人洪家寬係被告之朋友，且係被告所附載之人，再參之其所證被告撞及被
    害人機車之位置與被告所述有異，及其自承撞及後即昏迷等情，難信其有親眼目
    睹本件車禍發生之經過，所為證言為迴護被告之詞，自不足資為有利被告之認定
    ，是被告所辯，要係卸責之詞，不足採信。按汽車在同一車道行駛時，除擬超越
    前車外，後車與前車之間，應保持隨時可以煞停之距離。又汽車行駛時，駕駛人
    應注意車前狀況，並隨時採取必要之安全措施。道路交通安全規則第九十四條第
    一項、第三項定有明文。被告領有駕駛執照，對上開交通安全規定，自屬知悉，
    其駕車應注意上開規定，且依當時情況，並無不能注意之情事，被告竟疏未注意
    保持隨時可煞停之距離及注意車前狀況隨時採取必要之安全措施，致肇本件車禍
    ，並致被害人丙○○受有上開之傷害，其有過失甚為顯然，本件經送台灣省台北
    縣區車輛行車事故鑑定委員會鑑定結果，亦為相同之認定，此有該委員會北鑑字
    第八九六九九號鑑定意見書附卷可查。又被告之過失行為與被害人所受傷害間，
    復有相當因果關係。本件事證明確，被告之過失犯行洵堪認定。
二、核被告所為，係犯刑法第二百八十四條第一項前段之過失傷害罪，原審以被告上
    述犯行罪證明確，援引刑法第二百八十四條第一項前段、第二條第一項前段、第
    四十一條第一項及罰金罰鍰提高標準條例第一條前段、第二條之規定，並審酌被
    告之素行、所致生之危害、迄仍未與被害人達成民事和解，賠償損害及犯後否認
    犯罪，尚無悔意等一切情狀，量處有期徒刑四月，復以被告行為後，刑法第四十
    一條業於九十年一月十日修正公布，於同年月十二日生效，而修正後之刑法第四
    十一條第一項規定：「犯最重本刑為五年以下有期徒刑之罪，而受六個月以下有
    期徒刑或拘役之宣告，因身體、教育、職業、家庭之關係或其他正當事由，執行
    顯有困難者，得以一元以上三元以下折算一日。但確因不執行所宣告之刑，難收
    矯正之效，或難以維持法秩序者，不在此限。」，修正後之刑法第四十一條第一
    項之規定，將原得易科罰金者之範圍，由僅限於犯最重本刑為三年以下有期徒刑
    之罪擴大至犯最重本刑為五年以下有期徒刑之罪，比較新舊法，以修正後之刑法
    第四十一條第一項之規定，較有利於被告，爰並依修正後之刑法第四十一條第一
    項規定，諭知易科罰金之折算標準，經核認事用法，並無違誤。而查被告所犯之
    罪，其最重法定刑為有期徒刑六月，茲依被告之犯罪情節及告訴人所受之傷害，
    原審之量刑，實難認過輕，檢察官率依告訴人之請求提起上訴，其上訴意旨指摘
    原審量刑過輕，顯無理由，應予駁回。
三、公訴意旨另以被告於上揭時地撞及林銅漢倒地之機車，除撞及丙○○外，並撞及
    林銅漢之子甲○○，致甲○○受有嚴重腦挫傷合併左側額、頂、顳部急性硬腦膜
    下血腫、左側額部頭皮撕裂傷、右肩脫臼等傷害，因認被告此部分亦涉有刑法第
    二百八十四條第一項之過失傷害罪嫌云云。
四、按犯罪事實應依證據認定之，無證據不得推定其犯罪事實，刑事訴訟法第一百五
    十四條定有明文。次按刑事訴訟法上所謂認定事實之證據，係指足以認定被告確
    有犯罪行為之積極證據而言，該項證據自須適合於被告犯罪事實之認定，始得採
    為斷罪資料；如未發現相當證據，或證據不足以證明，自不能以推測或擬制之方
    法，以為裁判之基礎（參照最高法院二十九年上字第三一０五號判例、四十年台
    上字第八六號判例）。查公訴人認被告涉有此部分罪嫌，係以被告乙○○坦承不
    諱，並經林銅漢、丙○○指訴在卷為其主要論據。惟訊據被告堅決否認有此部分
    犯行，辯稱：伊機車並未撞到甲○○云云。查遍查卷內被告並未曾坦承有於右揭
    時地撞及被害人甲○○使其受傷等情，有警訊筆錄及偵查筆錄可稽，公訴人謂被
    告坦承騎乘之機車有於右揭時地撞傷被害人甲○○，實屬無據。至被害人甲○○
    之父林銅漢於警訊時固供稱：「我老婆倒在最後，所以先擦撞到我老婆再撞到我
    兒子頭部才摔到在地」等語，惟於原審法院審理時則改稱：「當時我看到我兒子
    站起來，被告機車經過，我兒子又倒下去，前額有流血，我沒有看到被告撞到我
    兒子何處：：：」等語，其在警訊時指稱被告機車係撞及其子之頭部，嗣於原審
    法院審理時則供稱不知撞及何處，所述前後不一，是否事實，已非無疑，且依林
    銅漢於原審法院審理時供稱伊之機車撞到坑洞，伊太太與伊兒子先倒下去，伊與
    機車再傾斜倒下去云云，則林銅漢既較後倒地、復於機車傾斜即將倒地，亟需自
    顧安全之情形下，對隨後衝至之被告所騎乘之機車，客觀上顯然較丙○○所能看
    見被告機車衝撞情形之機率為低，而丙○○於警訊、原審法院審理時及本院調查
    、審理時均稱伊沒有看到被告機車撞到伊兒子云云，則與被害人甲○○同時摔落
    之丙○○都無法看到被告之機車有撞及甲○○，而同一時間連人帶車尚往前衝再
    傾斜倒下之林銅漢，焉能在幾乎同一時間回首看到被告騎乘之機車撞及甲○○？
    再者，林銅漢於原審法院審理時供稱被告之機車沒有撞到伊之機車，他是撞到伊
    太太再撞到伊兒子，伊兒子是倒在拖鞋前面一點點云云，茲丙○○與甲○○既一
    起倒地，而依丙○○供稱伊一倒地即遭被告機車撞及云云，被告係先撞到丙○○
    ，而丙○○與甲○○於搭乘機車行駛中突然被摔落倒地，衡情，一般人發生車禍
    時，均因事起突然且瞬間發生變化，會有短暫之錯愕、驚懼，無法及時反應，是
    丙○○既在倒地之一瞬間遭被告機車撞及，則甲○○焉能在倒地之極為短暫之同
    一瞬間，隨即反應並站起來，再遭被告機車撞及而倒下，又被害人甲○○如係倒
    於拖鞋前一點點，則依道路交通事故調查報告表之現場圖觀之，其係倒於丙○○
    倒地之前方（以被告及林銅漢之機車行進方向觀之，即較靠近坑洞之地方），如
    依林銅漢所言被告之機車既先撞到倒於後方之丙○○，則豈有可能轉回頭再撞及
    前方（較靠近樹林方向）之甲○○，又依丙○○所述其遭被告機車撞及往前翻滾
    ，而若被害人甲○○亦遭被告機車撞及，何以未如丙○○往前翻滾如此之遠，是
    林銅漢謂甲○○倒在拖鞋前一點點，站起來再遭機車撞及云云，實難認與事實相
    符，且本件被告經送法務部調查局測謊，就其未撞及林銅漢之子，經測試無情緒
    波動之反應，研判未說謊，有該局九十年三月八日（九０）陸（三）字第九００
    ０六九七五號鑑定通知書可參。再徵之丙○○所述並未看見被告撞及我兒子甲○○，及林銅漢所述並未看到被告撞及甲○○何處等情，被告辯稱並未撞及甲○○
    等語，應堪採信。綜上所述，本件被害人甲○○係因其父林銅漢騎乘機車至坑洞
    時失去平衡而倒地，而並無積極證據足資證明被告機車確有撞及被害人甲○○之
    事實，即認被告有此部分之過失犯行，被告此部分犯行，尚屬不能證明，檢察官
    依告訴人之請求提起上訴，其上訴意旨認被告機車確有撞及被害人甲○○，而指
    摘原審此部分判決不當，非有理由，應予駁回。而查不能證明被告此部分犯罪，
    本應為無罪之諭知，惟公訴人認此部分與被告上開有罪部分具有想像競合犯之裁
    判上一罪關係（被害人甲○○受傷害部分，已據其父林銅漢提出告訴，且經起訴
    書於犯罪事實欄敘及係，附此敘明），爰不另為無罪之諭知，併此敘明。
五、被告乙○○經合法傳喚無正當理由未於本院言詞辯論期日到庭，爰不待其陳述逕
    行判決，附此敘明。
據上論斷，應依刑事訴訟法第三百六十八條、第三百七十一條，判決如主文。
本案經檢察官林炳雄到庭執行職務。
中      華      民      國    九十      年      八      月     十六     日
                              臺灣高等法院刑事第三庭
                                  審判長法  官    張  連  財
                                        法  官    李  英  勇
                                        法  官    張  傳  栗
右正本證明與原本無異。
不得上訴。
                                        書記官    王  秀  雲
中      華      民      國    九十      年       八     月     十七     日
附錄：本案論罪科刑法條全文
刑法第二百八十四條第一項：
(過失傷害罪)
因過失傷害人者，處六月以下有期徒刑、拘役或五百元以下罰金，致重傷者，處一年
以下有期徒刑、拘役或五百元以下罰金。


司法院資訊處製作；財團法人民間司法改革基金會備份。
